臺灣臺中地方法院行政訴訟判決
111年度交字第213號
原      告  陳晉祥  
被      告  臺中市交通事件裁決處
                      設臺中市○○區○○○路00號
代  表  人  黃士哲    住同上
訴訟代理人  黃曉妍律師
上列當事人間交通裁決事件，原告不服被告民國111年6月8日中
市裁字第68-GEH328145號裁決書及111年6月8日中市裁字第68-GE
H328146號裁決書，提起行政訴訟，本院判決如下：
    主  文
原告之訴駁回。
訴訟費用新臺幣參佰元由原告負擔。
    事實及理由
一、程序事項：按行政訴訟法第237 條之7 規定，交通裁決事件
    之裁判，得不經言詞辯論為之。本件屬交通裁決事件，依兩
    造所述各節及卷內資料其事證已臻明確，本院認無經言詞辯
    論之必要，爰不經言詞辯論而為判決。
二、事實概要：原告駕駛所有號牌LGN-1111號大型重機（下稱系
    爭車輛），於民國111年3月5日15時29分許，行經臺中市太
    平區太堤東路與光興路1463巷口（下稱違規地點），因「行
    車速度，超過規定之最高時速逾60公里至80公里以內」及「
    行車速度，超過規定之最高時速逾60公里至80公里以內（處
    罰車主）」之違規行為，遭臺中市政府警察局太平分局（下
    稱舉發機關）員警認定系爭車輛違反道路交通管理處罰條例
    （下稱道交條例）第43條第1項第2款、第43條第4項規定，
    逕行對車主即原告製開第GEH328145號及第GEH328146號舉發
    違反道路交通管理事件通知單。原告未於到案期限檢具事證
    及應歸責人相關資料，向被告告知應歸責人，被告即依道路
    交通管理處罰條例第85條第4項規定，推定原告有過1失，並
    依道路交通管理處罰條例第85條第1項後段「仍依本條例各
    該違反條款規定處罰」之規定，被告續於111年6月8日以中
    市裁字第68-GEH328145號裁決書（下稱原處分一），依道交
    條例第43條第1項第2款、第85條第1項、第63條第1項第3款
    、第24條第1項第3款及「違反道路交通管理事件統一裁罰基
    準表」之規定，按期限內到案之基準，裁處原告第1階段罰
    鍰新臺幣（下同）8,000元，記違規點數3點，並應參加道路
    交通安全講習。並於同日以中市裁字第68-GEH328146號裁決
    書（下稱原處分二），依道路交通管理處罰條例第43條第4
    項前段及「違反道路交通管理事件統一裁罰基準表」之規定
    ，按期限內到案之基準，裁處原告吊扣汽車牌照6個月。原
    告不服，提起本件行政訴訟。
三、原告主張略以：
　㈠我確認當日騎乘系爭車輛時速約40至50公里，並未超速。
　㈡經請教派出所員警關於移動式測速照相機之問題，該員警表
    示曾使用本件所涉器號：RS-1215號之雷達測速儀，並有發
    生過異常之情況。可見係機械異常造成數據異常。
　㈢經詢問相關人士得知，警方在操作移動式測速照相機時，會
    於操作完畢時將所有影像檔案取出，再以肉眼比對確認每張
    照片是否異常，再將異常之照片刪除以免遭人異議。
  ㈣舉發機關函雖表示本案路中央雖有連續樹叢，但並未造成雷
    達波判斷錯誤之原因，並不會有遇大面積物體而造成速度判
    斷錯誤之情事。但依據臺中市政府警察局交通警察大隊移動
    式雷達測速數位照相設備說明中關於「三、雷達波行進方向
    如遇有大片物體，有時會造成雷達波重複反射，於偵測速度
    時造成異常數據，此為雷達波之特性」之部分，卻有不同之
    說法等語，並聲明：原處分撤銷，訴訟費用由被告負擔。
四、被告答辯則以：
  ㈠本件應適用之法律依據為道交條例第43條第1項第2款、第4項
    前段、第63條第1項第3款、第24條第1項第3款、第7條之2第
    1項第7款、第2項第9款、第3項、第85條第1項、度量衡法第
    5條、度量衡器檢定檢查辦法第3條第1項第6款、第17條第1
    項、道路交通號誌標線號誌設置規則第55條之2、第85條第1
    項、道路交通安全規則第93條第1項本文等規定。
  ㈡案經轉據舉發機關111年5月4日中市警太分交字第1110011852
    號函復說明略以：「…三、關於本案陳述書內容所提出之疑
    義，分述如下：（一）經查取締員警係於測速取締執法點前
    約170公尺處設立移動式測速取締警告標誌牌，並現場拍照
    存證。（二）標誌牌圖樣清晰可辨，樹立位置明顯可見，亦
    無遭樹木或其他物體遮蔽之情形。（三）經詢問雷達測速儀
    廠商凱辰科技有限公司針對本案個案說明，本案路中央雖有
    連續樹叢，但並未造成雷達波判斷錯誤之原因，且該雷達波
    可設定強弱，因此不會有遇大面積物體而造成速度判斷錯誤
    之情事發生。（四）本件取締所使用之雷達測速儀前經送檢
    合格且於有效期限內，符合道交條例第7條之2第3項、道路
    交通標誌標線號誌設置規則第18條及第55條之2規定…」等語
    。
  ㈢況且本件測速儀（型號：RS-V3號、器號：RS-1215號）係由
    經濟部標準檢驗局委託財團法人台灣商品檢測驗證中心於11
    0年11月22日檢定合格（合格單號碼：M0GA0000000號），有
    效期限至111年11月30日，違規當時尚在有效期限內。舉發
    機關提供之採證照片，確認係於111年3月5日15時29分19秒
    許系爭車輛行經違規地點遭主機RS-1215號之雷達測速照相
    器測得車尾行速為時速104公里，速限40公里，超速64公里
    。
　㈣依據舉發機關檢附採證照片顯示，系爭車輛行駛於違規地點
    時，周遭並無其他車輛行經，亦無其他物體移動，並經凱辰
    科技有限公司說明雷達波不會因遇大面積物體而造成速度判
    斷錯誤之情事發生，是難認周遭環境具有影響雷達測速儀之
    因子存在。又系爭車輛係型號為山葉YZF-R6之大型重型機車
    ，百公里加速僅需3秒，極速可達時速290公里，是以本案雷
    達測速儀測得系爭車輛行經違規地點時遭測得時速104公里
    並不足為奇。況且本件雷達測速儀經檢驗合格，準確度值得
    信賴。
　㈤另原告為汽車所有人，對於系爭車輛有保管、注意、篩選管
    控駕駛人、擔保駕駛人合於交通管理規範之義務，卻恣意駕
    駛系爭車輛超速60公里以上，原告本應善盡前開管理義務，
    卻自為前開違規超速行為，違反道交條例第43條第1項第2款
    規定，被告依同條例第43條第4項及「違反道路交通管理事
    件統一裁罰基準表」之規定，另裁處原告吊扣汽車牌照6個
    月，亦無違誤等語，並聲明：原告之訴駁回，訴訟費用由原
    告負擔。
五、本院之判斷：
  ㈠按「汽車駕駛人，駕駛汽車有下列情形之一者，處新臺幣6千
    元以上2萬4千元以下罰鍰，並當場禁止其駕駛：二、行車速
    度，超過規定之最高時速60公里。」、「汽車駕駛人有第1
    項或前項行為者，並吊扣該汽車牌照6個月。」、「汽車駕
    駛人有下列各款所列條款之一者，除依原條款處罰鍰外，並
    予記點：三、有第43條、第53條或第53條之1情形之一者，
    各記違規點數3點。」、「汽車駕駛人，有下列情形之一者
    ，應接受道路交通安全講習：三、有第43條規定之情形。」
    道路交通管理處罰條例第43條第1項第2款、第4項前段、第6
    3條第1項第3款、第24條第1項第3款分別定有明文。又依違
    反道路交通管理事件統一裁罰基準表之規定，機車或小型車
    行車速度，超過規最高時速逾60公里至80公里以內，期限內
    繳納罰鍰或到案聽候裁決者，統一裁罰基準8,000元。
  ㈡查本件如事實概要所述之情事，有舉發機關第GEH328145號及
    GEH328146號舉發違反道路交通管理事件通知單綜合查詢頁
    面影本各1份、舉發機關111年5月4日中市警太分交字第1110
    011852號函影本1份、原處分一、二暨其送達證書之影本各1
    份、機車車籍查詢頁面1份、駕駛人基本資料頁面1份等資料
    附卷可稽（見本院卷第79、81、87-99、103、105、107、11
    1、113頁），堪信為真實。
  ㈢原告雖主張伊當時時速大約40至50公里，絕無超速可能。應
    係本件所涉器號第RS-1215號之雷達測速儀判斷錯誤，而造
    成數據異常等語，惟查：
    ⒈依卷附超速違規之測速採證照片1張（見本院卷第23頁）顯
      示，日期：2022/03/05、時間：15：29：19、證號：M0GA
      0000000A、案號：04152A、方向：車尾、地點：臺中市太
      平區太堤東路與光興路1463巷口、速限：40Km/h、車速：
      104Km/h、主機：RS-1215，且經放大檢視，受測車輛即為
      系爭車輛（車牌號碼為000-0000號）無誤，為原告所不爭
      執。再依卷附之機車車籍查詢頁面1張（見本院卷第111頁
      ）所顯示，系爭車輛之車主確實為原告。由此可知，舉發
      機關於上開時間，在違規地點測得系爭車輛之行車速度為
      104Km/h，然該路段之速限40Km/h，超過規定之最高時速
      ，超速64公里，是系爭車輛於上開時間，在違規地點確有
      「行車速度，超過規定之最高時速逾60公里至80公里以內
      」及「行車速度，超過規定之最高時速逾60公里至80公里
      以內（處罰車主）」之違規行為，洵屬明確。又本件舉發
      超速違規之雷達測速儀【廠牌為雷昇科技股份有限公司、
      規格為24.125GHz（K-Band照相式）、……器號為「主機：R
      S-1215」、檢定合格單號碼為M0GA0000000】業於110年11
      月22日檢定合格，有效期限至111年11月30日止。上開資
      料與測速採證相片所示：「主機：RS-1215」互核相符，
      有財團法人台灣商品檢測驗證中心合格證書1紙（見本院
      卷第97頁）附卷可參。而雷達測速儀器已列為法定度量衡
      器之測速設備裝置，衡諸度量衡法第5條、度量衡器檢定
      檢查辦法第3條第1項第6款及第17條第1項之規定，與大眾
      有關之公務檢測儀器，既經由國家專責機關檢定合格後加
      以使用，自能昭得公信，於本件舉發違規時（即111年3月
      5日），舉發機關所用之雷達測速儀尚在檢定合格有效期
      限內，其準確性及正確性應值得信賴，故此雷達測速儀器
      於上開時間，在違規地點測得系爭車輛之行車速度為104k
      m/hr之證據資料，當無違誤。
    ⒉原告雖主張雷達波行進方向如遇有大片物體，有時會造成
      雷達波重複反射，於偵測速度時造成異常數據，此為雷達
      波之特性等語，惟此部分依卷附之舉發機關111年5月4日
      中市警太分交字第1110011852號函中凱辰科技有限公司所
      出具之證明文件，該公司業已說明原告所闡述之科學原理
      固非無見，惟本案路中央雖有連續樹叢，但並未造成雷達
      波判斷錯誤之原因，且本案所使用之雷達測速儀之雷達波
      可設定強弱，並不會有遇大面積物體而造成速度判斷錯誤
      之情事發生等語。本院認為本案所使用之雷達測速儀為前
      開公司所生產，該公司理當對於自己之產品知之甚詳，故
      其說明應值採信。原告徒以測速器有可能故障為由，且未
      舉證測速器有何故障之處，尚難據此即為對原告有利之認
      定。原告所執上開主張，自不足採。
  ㈣綜上所述，原告違規事證明確，被告依法所為原處分一、二
    均無違誤，原告訴請撤銷，為無理由，應予駁回。
六、本件事證已臻明確，兩造其餘主張及陳述，經核於判決結果
    不生影響，爰不逐一論列，附此敘明。
七、本件第一審裁判費為300 元，應由原告負擔，爰確定第一審
    訴訟費用額如主文第2 項所示。
據上論結，本件原告之訴為無理由，依行政訴訟法第237 條之7
、第98條第1 項前段、第237 條之8 第1 項，判決如主文。
中　　華　　民　　國　　111 　年　　9 　　月　　2 　　日
　　　　　　　　　行政訴訟庭　法　官　楊萬益
以上正本證明與原本無異。
如不服本判決，應於判決送達後20日內，向本院提出上訴狀並表
明上訴理由（原判決所違背之法令及其具體內容或依訴訟資料可
認為原判決有違背法令之具體事實），其未表明上訴理由者，應
於提出上訴後20日內向本院補提理由書（上訴狀及上訴理由書均
須按他造人數附繕本，如未按期補提上理由書，則逕予駁回上訴
），並應繳納上訴裁判費新臺幣750元。
中　　華　　民　　國　　111 　年　　9 　　月　　2 　　日
　　　　　　　　　　　　　　　書記官　林柏名